臺灣臺北地方法院民事判決　　　　　　　94年度訴字第1313號
　　原　　　告　新據點廣告事業有限公司
　　法定代理人　甲○○
　　訴訟代理人　陳　木　　律師
　　受 告 知人　丙○○
　　被　　　告　太平洋好名店城管理委員會
　　法定代理人　乙○○
　　訴訟代理人　盧國勳　　律師
　　複 代 理人　陳怡文　　律師
上列當事人間請求損害賠償事件，本院於民國九十四年五月五日言詞辯論
終結，判決如下：
    主      文
被告應給付原告新臺幣參拾柒萬參仟伍佰元及自民國九十四年三月二十
九日起至清償日止，按週年利率百分之五計算之利息。
被告應返還原告如附表所示之壹拾肆紙支票。
訴訟費用由被告負擔。
本判決第一項於原告以新台幣壹拾參萬元供擔保後，得假執行。但被告
以新台幣參拾柒萬參仟伍佰元供擔保後，得免為假執行。
    事      實
甲、原告方面：
一、聲明：
  (一)被告應給付原告新臺幣（下同）三十七萬三千五百元及自起訴狀繕本
    送達翌日起至清償日止，按週年利率百分之五計算之利息。
  (二)被告應返還原告如附表所示之支票十四紙。
  (三)原告願供擔保，請准宣告假執行。
二、陳述：被告將座落於台北市○○○路八七－九七號騎樓之四根柱子
    出租予原告作為施作廣告招牌使用，此有兩造所簽訂之租賃契約為
    憑。原告並簽發票號為 YG0000000、YG0000000，發票日為民國九十
    三年九月五日及九十六年八月三十一日，面額十四萬元及七萬元之
    押金支票二紙與租金支票十二紙予被告收執。嗣原告本於系爭租賃
    契約就廣告招牌施工後，被告竟通知原告其就系爭租賃標的物無出
    租權，故無法履行系爭租賃契約，而逕行終止契約。然被告自始明
    知無權出租系爭標的物，卻仍與原告訂定租賃契約，嗣復以其無出
    租之權為由，片面終止系爭租賃契約，乃屬自始主觀給付不能之情
    形，依最高法院六十一年度台上字第一四二五號判決意旨，於自始
    主觀給付不能之情形，債權人得請求債務人賠償因契約無效所受之
    損害。是被告就其無法提供租賃物供原告使用，對原告所受之損害
    ，自應負損害賠償責任，亦即被告應賠償原告就租賃標的物所支出
    之裝設鐵架費用十三萬元、保險金三千五百元及仲介費二十四萬元
    ，共三十七萬三千五百元，並應將原告為給付被告押金及租金所簽
    發票面金額共一百零五萬元之支票十四紙返還予原告。
三、證據：提出太平洋頂好名店城外觀招牌租賃契約書一件、租金收據
    二件、太平洋頂好名店城管理委員會函一件、統一發票二件、公共
    意外責任保險單一件（以上均影本）等件為證。
乙、被告方面：
一、聲明：
  (一)原告之訴駁回。
  (二)被告願供擔保，請准宣告免為假執行。
二、陳述：原告主張兩造就座落於台北市○○○路八七－九七號騎樓四
    根柱子之使用訂有租賃契約，原告並給付被告押金支票及租金支票
    共十四紙，原告就上開柱子施工架設廣告招牌鷹架後，因被告終止
    契約而受有損害，故被告應賠償原告已支出之裝設鐵架費用、保險
    金及仲介費共三十七萬三千五百元，並應將已給付被告之十四紙支
    票返還原告。然被告管理委員會之委員於九十三年六月二十五日會
    議係決議授權受告知人丙○○與訴外人英派克國際有限公司（下稱
    英派克公司）就前開樑柱訂定租賃契約，是受告知人丙○○與原告
    所簽訂之系爭租賃契約自屬無權代表，且被告並無事後承認之情事
    ，依民法第一百七十條第一項規定及最高法院七十四年度台上字第
    二○一四號判例意旨，系爭租賃契約對被告並不生效力，原告請求
    被告為債務不履行之損害賠償，自無理由。又況，原告於施工架設
    鷹架前，並未經被告書面同意，原告請求被告賠償其裝設鐵架費用
    十三萬元，已違反其於九十三年七月八日所簽立之切結書，原告自
    不得向被告主張該裝設鐵架費用。另原告主張被告應賠償其保險金
    三千五百元，然由原告所提出之保險單可知，該保險係以台北市○
    ○○路八七－九七號騎樓柱子之廣告看板所引起之意外責任險為其
    保險標的，惟系爭廣告看板並不存在，該保險既無保險標的，原告
    是否須繳納保險費尚有疑義，原告請求被告給付保險費，於法無據
    。再者，原告主張被告應賠償其仲介費二十四萬元，然原告所提出
    之票據明細尚無法認定其曾支付佣金，且其中多張票據尚未屆發票
    日而無法兌現，復以原告並未說明訴外人張家銘所指為何，且被告
    於九十三年九月已發函終止兩造之系爭租賃契約，原告並未說明該
    票據是否兌現及原告是否已為止付通知，原告並未依民事訴訟法第
    二百七十七條規定負舉證責任，且未說明其損害範圍為何，前開費
    用與被告即屬無涉。
三、證據：提出太平洋頂好名店城管理委員會會議記錄、出席簽到表及
    廣告看板出租同意表各一件、切結書一件（以上均影本）等件為證
    。
丙、受告知人部分：
一、陳述：受告知人係被告管理委員會之主委。系爭廣告看板之租賃契
    約係由被告與訴外人英派克公司商議訂約內容，至簽訂系爭租賃契
    約時，訴外人英派克公司始稱係由原告與被告簽訂系爭租賃契約。
    而受告知人於九十三年九月二十七日尚任職於被告管理委員會主委
    期間，曾通知原告領回系爭支票，詎原告卻未領回。又原告主張被
    告應賠償其仲介費二十四萬元，然被告所稱之佣金與被告無涉，況
    且被告於九十三年九月二十七日終止系爭租賃契約時，原告自應止
    付尚未到期之支票予訴外人張家銘，復以原告亦未說明其所保險之
    保險標的為何，且原告於未經主管機關許可即開始施作系爭廣告看
    板。再者，受告知人已於九十三年十二月十日解任被告管理委員會
    主委之職務，自無處理系爭租賃契約後續事情之權限，而應由新任
    主委即訴外人乙○○為之。
二、證據：受告知人並未提出任何證據供本院參酌。
    理      由
一、本件原告起訴主張其與被告簽訂租賃契約，約定由被告提供建築物
    之四根柱子供其施作廣告看板，伊已依約給付押租金，並簽發十四
    紙支票交付被告，且雇工於現場施工，詎被告嗣後竟稱其無出租權
    ，無法履行契約，進而終止契約，惟伊已投下成本，被告以其主觀
    不能原因終止契約，自應賠償伊所受損害，並返還支票，為此提起
    本件請求等語；被告則以其係授權前主委即第三人丙○○與訴外人
    英派克公司簽約，丙○○與原告簽約，乃無權代表，伊並不承認，
    系爭契約對伊即不生效力，而原告於現場施工亦未經伊同意，是原
    告請求架設鐵架之費用，有違切結書約定，自無理由，另保險單部
    分，其投保內容係以廣告看板所引起之意外責任險為保險標的，而
    系爭廣告看板既不存在，原告是否確有投保，即有可疑，另佣金部
    分，原告所提其中多張票據尚未屆發票日而無法兌現，而伊既已發
    函終止兩造之系爭租賃契約，原告並未說明該等支票是否業已兌現
    或已止付，其所為請求自屬無據云云資為抗辯。
二、經查，本件被告並不否認受告知訴訟人丙○○為其前任主任委員，
    而依丙○○於本院審理時到場所述：「我當時是太平洋好名店城管
    理委員會的主委，是住戶選舉我出來當的，我們是一年選一次，是
    我們所有的住戶選出來的。」（參本院九十四年五月五日言詞辯論
    筆錄），堪信丙○○確為被告前任主任委員無訛。而丙○○亦自承
    其確曾與原告簽訂外觀招牌租賃契約書，惟補稱「（提出會議紀錄
    及通知）。一開始是英派克跟我們談的，直到要簽約時，英派克才
    說要跟新據點簽約。」、「從頭到尾我們都以為是要跟英派克簽約
    ，直到要簽約的時候英派克才說要用新據點的名義簽約。」（參同
    上筆錄），另依丙○○提出之會議紀錄顯示，其所以代表被告與原
    告簽訂系爭租賃契約書，係經由被告管理委員會會議決議，同意將
    騎樓樑柱提供廠商刊登廣告，以收取租金，由是可知，丙○○於擔
    任被告主任委員期間，確曾以被告代表人身份與原告簽訂系爭租賃
    契約，殆無疑義。本件被告所爭執之主要理由，乃被告係決議與訴
    外人英派克公司簽約，惟丙○○卻與原告簽約，自屬無權代理，應
    自負責任云云。惟查，訴外人丙○○雖表示其自始以為係與英派克
    公司洽談訂約事宜，然亦不否認簽約當時英派克公司曾對之表示係
    與原告簽約，再依兩造所簽訂之租賃契約書顯示，關於原告之名稱
    係以印刷文字事先印就，非臨時填寫，亦即丙○○與原告簽約當時
    業已知悉訂約之對象為何，倘伊認為當事人有誤，自可推卻拒簽，
    何以仍與原告簽約？而兩造簽約條件及內容均與英派克公司與被告
    洽談時相同，足見原告所稱英派克公司係受其委託居間與被告洽談
    一節當非子虛。又倘被告認為簽約當事人有誤，何以仍將原告所交
    付之押租金支票提示兌現並存入帳戶內？又何以容忍原告鳩工於被
    告建物搭建鐵架？被告上開舉措，對原告而言，均係表示雙方間確
    有訂約之意願，且亦同意依約行事。被告嗣後雖辯稱丙○○無權代
    理云云，惟對於丙○○確為其法定代理人、有關出租建物供廣告使
    用確經委員會決議、業將原告所交付之支票提示兌現等節均不爭執
    ，縱認丙○○確係無權代理，被告之兌現支票行為亦足認為已承認
    丙○○行為之效力，系爭契約對兩造而言均屬有效成立，具有拘束
    力。
三、按因可歸責於債務人之事由致給付不能者，債權人得請求賠償損害
    ，民法第二百二十六條第一項定有明文；又解除權之行使，不妨礙
    損害賠償之請求，同法第二百六十三條、第二百六十條亦設有規定
    。至於負損害賠償責任者，除法律另有規定或契約另有訂定外，應
    回復他方損害發生前之原狀，而此損害賠償之範圍，除法律另有規
    定或契約另有訂定外，應以填補債權人所受損害及所失利益為限，
    同法第二百十三條第一項、第二百十六條第一項均明載斯旨。本件
    被告並不否認其確曾自原告處收受十四紙支票，而本件原告因確信
    系爭契約有效，業已支付仲介人二十四萬元、鐵架施工費十三萬元
    （未稅）、保險金三千五百元，此部分事實業經原告提出收據及統
    一發票供本院佐參，而原告所以支付上開費用，均係因確信系爭契
    約有效所致，是本件被告因可歸責於自己事由致給付不能，進而終
    止契約，對原告因此所受之損害自應負賠償責任，而填補原告損害
    之方式，主要即在回復損害前發生之狀況，亦即原告因此所支付之
    費用應獲得回補，已交付之票據應予收回，是本件原告起訴請求被
    告給付三十七萬三千五百元及據此計算之法定利息，並返還如附表
    所示之支票，即有理由，應予准許。
 四、本件兩造均陳明願供擔保，請准宣告假執行或免為假執行，經核均
     無不合，爰就本判決第一項酌定相當擔保金額分別准許之。至判決
     主文第二項部分，因其係命被告為一定行為之請求，性質上不適合
     為假執行之標的，爰不為假執行准駁與否之諭知，一併敘明。
結論：本件原告之訴為有理由，依民事訴訟法第七十八條、第三百九十
條第二項、第三百九十二條第二項，判決如主文。
中　  　華  　　民  　　國　　94 　 年　   5      月    26 　日
                              民事第二庭法  官　汪漢卿
以上正本係照原本作成。
如對本判決上訴，須於判決送達後二十日之不變期間內，向本院
提出上訴狀。
中　  　華  　　民  　　國　　94 　 年　   5      月    26 　日
                                        書記官  許婉如
